【裁判字號】    97,豐簡上,1071
【裁判日期】    980205
【裁判案由】    詐欺
【裁判全文】
臺灣臺中地方法院刑事判決          97年度豐簡上字第1071號
上  訴  人
即被    告  乙○○
上列上訴人因詐欺案件，不服本院豐原簡易庭97年度豐簡字第79
4號中華民國97年10月31日第一審簡易判決（聲請案號：臺灣臺
中地方法院檢察署97年度偵字第15120號），提起上訴，及同署
檢察官移送併辦（97年度偵字第24567號），本院管轄之第二審
合議庭判決如下：
    主    文
上訴駁回。
    犯罪事實
一、乙○○可預見一般人收集金融帳戶使用常與財產犯罪密切相
    關，竟不顧他人所可能遭害之危險，仍以縱若有人持以犯罪
    亦無違反本意之不確定幫助詐欺取財犯意，於民國97年5月7
    日下午7時許，將其向第一商業銀行大雅分行所申辦之帳號
    00000000000號帳戶之存摺、提款卡（含密碼，下稱大雅分
    行帳戶），在中華郵政股份有限公司臺中巿文心路郵局（下
    稱文心路郵局）前，交付予某真實姓名、年籍不詳，自稱「
    陳先生」之成年男子（下稱「陳先生」）使用。嗣該「陳先
    生」及其所屬之詐欺集團成員取得上開帳戶後，即基於共同
    意圖為自己不法所有之犯意聯絡，於97年5月8日下午5時許
    ，以電話向曾透過電視購物台購物之甲○○佯稱其誤將前支
    付購物款項方式設定為分期付款而發生重覆扣款，需透過操
    作提款機重新設定，致甲○○陷於錯誤依指示操作提款機，
    而將存款新臺幣（下同）9萬9,000元匯至乙○○之上揭帳戶
    內，旋遭提領一空。嗣經甲○○發覺有異，始知受騙並報警
    處理而循線查悉上情。
二、案經臺中縣警察局豐原分局報請臺灣臺中地方法院檢察署檢
    察官偵查後聲請簡易判決處刑及臺北市政府警察局士林分局
    報請臺灣士林地方法院檢察署檢察官呈請臺灣高等法院檢察
    署檢察長令轉臺灣臺中地方法院檢察署檢察官移送併辦。
    理    由
一、按被告以外之人（包括證人、鑑定人、告訴人、被害人及共
    同被告等）於審判外之陳述雖不符刑事訴訟法第159條之1至
    之4等4條之規定，而經當事人於審判程序同意作為證據，法
    院審酌該言詞陳述或書面陳述作成時之情況，認為適當者，
    亦得為證據；當事人、代理人或辯護人於法院調查證據時，
    知有刑事訴訟法第159條第1項不得為證據之情形，而未於言
    詞辯論終結前聲明異議者，視為有前項之同意，同法第159
    條之5定有明文。立法意旨在於傳聞證據未經當事人之反對
    詰問予以核實，原則上先予排除。惟若當事人已放棄反對詰
    問權，於審判程序中表明同意該等傳聞證據可作為證據；或
    於言詞辯論終結前未聲明異議，基於尊重當事人對傳聞證據
    之處分權，及證據資料愈豐富，愈有助於真實發見之理念，
    且強化言詞辯論主義，使訴訟程序得以順暢進行，上開傳聞
    證據亦均具有證據能力。本案被告、公訴人於本院審理程序
    時就本院引用之下列證據，均未加爭執，且本院審酌證據作
    成之形式，均無瑕疵、與待證事實具有關聯性等情況，認為
    適當，應認得為證據，揆諸前開說明，就本案所引用之供述
    、書面證據均具有證據能力，合先敘明。
二、訊據被告乙○○對於有申請開立上開帳戶，並於上揭時、地
    將帳戶交付予「陳先生」之人，且被害人甲○○遭人詐騙後
    匯款至該帳戶等情固坦認無訛，惟矢口否認有何幫助詐欺取
    財之犯行，辯稱：伊於97年5月1日翻找自由時報之求職廣告
    時，發現一則載有「靠行司機薪50000起0000000000」等語
    之廣告，乃去電詢問，對方告知工作內容為載送特種行業之
    小姐，每小時250元，但須負責將小姐所收之款項存入司機
    提供之帳戶，帳戶存摺及提款卡則由公司保管以利結算及公
    司取款等語，伊信以為真，始於上開時日將上開帳戶交予「
    陳先生」之人，本件伊是因求職遭詐騙上開帳戶，此由伊事
    後發覺有異後，即於同年月15日前往大雅分行欲辦理帳戶終
    止，旋遭行員通知之警方逮捕並製作筆錄，及製作筆錄後之
    三日內，伊並前往臺中文心路郵局及第五分局文昌派出所請
    求協助調閱取走伊帳戶之人之影像資料等情可以得證。又當
    初伊要交帳戶給對方時，也有質疑對方會不會把帳戶拿去當
    人頭，對方並跟伊說他們裡面都是兼差小姐，要伊載小姐去
    客人那裡，小姐從客戶拿到的錢，要伊幫他們拆帳，七成給
    小姐，三成要存到伊的戶頭，所以叫伊把金融卡、存簿、密
    碼放在他們那邊，他們才可以領，當時伊覺得這樣的方式怪
    怪的，主是怕帳戶被他們拿去當人頭，但對方說不會云云，
    並提出自由時報、通話明細影本等資料為證。惟查：
(一)、證人即被害人甲○○於上開時地，遭人以電話向其佯稱其誤
    將前支付購物款項方式設定為分期付款而發生重覆扣款，需
    透過操作提款機重新設定，致甲○○陷於錯誤依指示操作提
    款機，而將存款9萬9,000元匯至被告之上揭帳戶內，旋遭提
    領一空等情，業據證人即被害人甲○○於警詢時證述詳實，
    復有受理各類案件紀錄表、受理詐騙帳戶通報警示簡便格式
    表、金融機構聯防機制通報單、內政部警政署反詐騙諮詢專
    線紀錄表、銀行自動櫃員機交易明細單、匯款單、財團法人
    金融聯合徵信中心查詢單、受理刑事案件報案三聯單、第一
    商業銀行被告申設帳戶之開戶資料、交易明細等相關資料、
    財團法人金融聯合徵信中心通報案件紀錄資訊等資料等在卷
    可參。足見被告所有之帳戶確為供作詐欺取財之匯款帳戶使
    用，堪可認定。
(二)、被告雖以前揭情詞置辯，惟被告自陳曾於97年5月15日前往
    大雅分行欲辦理帳戶終止，並於其後三日內，前往臺中文心
    路郵局及第五分局文昌派出所請求協助調閱取走伊帳戶之人
    之影像資料等語，均已於同年月8日被害人甲○○遭詐騙且
    款項經提領一空之後。且經本院查詢，被告前往大雅分行乃
    為辦理晶片金融卡，並非辦理帳戶終止，此有第一商業銀行
    大雅分行97年12月16日一大雅字第90080號函在卷可稽（本
    院卷第38頁）；又被告上開所辯因求職交付帳戶之原由經過
    ，顯然悖離常情，足見被告所辯係求職遭詐騙帳戶云云是否
    屬實，已非無疑。再被告自承當初伊要交帳戶給對方時，也
    有質疑對方會不會把帳戶拿去當人頭，供作姦犯科之用，也
    跟對方說電視上有很多拿帳戶去騙人的事，對方會不會把伊
    的帳戶拿去騙人等語，足見被告對於將上開帳戶交付他人可
    能遭持以從事犯罪一事已有預見，縱以事後因認其先前行為
    不妥，再向銀行掛失帳戶，及請求協助調閱交付帳戶之監視
    畫面影像，僅屬事後彌縫之舉，仍無解其犯行之成立。
(三)、按刑法上之故意，可分為直接故意與不確定故意（間接故意
    ），所謂「不確定故意」，係指行為人對於構成犯罪之事實
    ，預見其發生而其發生並不違背其本意者，刑法第13條第2
    項定有明文；且衡諸常情，一般國人向金融機構開設帳戶，
    並無任何法令限制，若係正當用途，大可光明正大，自行申
    請供己使用，何必向他人收集？再者，帳戶之用途係用來存
    提款項，而存摺、提款卡等均係個人重要之物件，並具有一
    定金融交易目的及識別意義，一旦有人收購他人帳戶及上開
    物品供做不明使用，依一般認知，必是隱身幕後之使用人欲
    利用人頭帳戶掩飾犯行免於遭人追查，自極易於令人有與不
    法犯罪之目的相關之合理懷疑。又近來利用各種名義詐欺取
    財之犯罪類型層出不窮，該等犯罪，多數均係利用他人帳戶
    作為恐嚇取財或詐欺所得財物之出入帳戶，並經媒體廣為披
    載，被告縱使並不確知所提供之帳戶，係遭他人用以對被害
    人詐欺取財，亦無法確知取得帳戶之人係以何種方法於何時
    地為詐欺取財之具體內容，惟對於其所提供之上揭帳戶，將
    遭人作為詐欺取財犯行所得財物匯入及提領之工具使用，應
    有概括之認識，且可預見其發生。被告為具一般社會智識經
    驗之成年人，自應知該詐欺集團係利用上開帳戶作為犯罪之
    用，是其對於他人利用上開帳戶存摺、提款卡及提款密碼作
    為犯詐欺罪之出入帳戶等情，能預見其發生且其發生不違背
    其本意，其有幫助該詐欺集團利用上開帳戶犯共同詐欺罪之
    不確定故意，允無疑義。
(四)、綜上，被告所辯洵不足採，本案事證明確，被告犯行洵堪認
    定，應依法論科。
三、按詐欺集團所屬成員，基於意圖為自己不法所有之犯意聯絡
    ，以上開之方式為詐術，使證人即被害人甲○○陷於錯誤，
    而依指示匯款予詐欺集團，是該詐欺集團成員所為，係犯刑
    法第339條第1項之詐欺取財罪。被告將其上開金融帳戶交給
    詐欺集團成員供作詐騙匯款帳戶，顯係基於幫助該詐欺集團
    成員詐欺取財之犯意，且其所為提供前開帳戶之行為屬刑法
    詐欺取財罪構成要件以外之行為，其既以幫助該詐欺集團犯
    罪之意思而參與犯罪構成要件以外之行為，核其所為，係犯
    刑法第30條第1項前段、第339條第1項之幫助詐欺取財罪。
    被告係以幫助詐欺取財犯罪之意思參與犯罪，為詐欺取財之
    幫助犯，爰依刑法第30條第2項規定，依正犯之刑減輕之。
    又本件檢察官聲請簡易判決處刑之部分（97年度偵字第1512
    0號），與同署檢察官移送併辦之部分（97年度偵字第24567
    號），二者屬同一事實，本院自得就移送併辦之部分併予審
    理，附此敘明。查原審以被告罪證明確，量處被告有期徒刑
    4 月，並諭知易科罰金之折算標準，核其認事用法並無違誤
    ，量刑亦屬妥適，被告猶執前詞，指摘原判決不當，上訴請
    求撤銷改判，為無理由，自應予駁回。
四、據上論斷，應依刑事訴訟法第455條之1第1項、第3項、第
    373條、第368條，判決如主文。
本件經檢察官丙○○到庭執行職務
中    華    民    國    98    年    2     月    5     日
                  刑事第十七庭  審判長法  官   高文崇
                                      法  官   林世民
                                      法  官   洪堯讚
以上正本證明與原本無異
本件不得上訴。
                                      書記官   沈慧玲
中    華    民    國    98    年    2     月    5     日
附錄本件論罪科刑法條
中華民國刑法第339條
意圖為自己或第三人不法之所有，以詐術使人將本人或第三人之
物交付者，處5年以下有期徒刑、拘役或科或併科1千元以下罰金
。
以前項方法得財產上不法之利益或使第三人得之者，亦同。
前二項之未遂犯罰之。


司法院資訊處製作；財團法人民間司法改革基金會備份。
